【裁判字號】    92,中簡上,58
【裁判日期】    920401
【裁判案由】    業務侵占
【裁判全文】
臺灣臺中地方法院刑事判決                        九十二年度中簡上字第五八號
    上  訴  人  臺灣臺中地方法院檢察署檢察官
    被      告  戊○○
右列上訴人因被告業務侵占案件，不服本院臺中簡易庭九十一年度中簡字第二二三四
號中華民國九十一年十二月十三日第一審簡易判決（聲請案號：九十一年度偵字第一
九二七七號），提起上訴暨移
審之合議庭判決如左：
    主  文
原判決撤銷。
戊○○連續意圖為自己不法之所有，而侵占對於業務上所持有之物，處有期徒刑玖月
；緩刑肆年。
    事  實
一、戊○○係坐落臺中市○○路○段三十八號城市經典房屋仲介有限公司（聲請簡易
    判決處刑書誤載為城市經典租賃公司，以下簡稱為經典公司）之負責人，經營提
    供房屋土地租賃仲介服務與代收租金等費用之事項，為從事業務之人。丙○○於
    民國九十年十月間曾委託戊○○將其所有座落臺中市○區○○路一段五十巷八號
    十四樓十三室之房屋出租予甲○○，租賃期限為九十年十月十五日起至九十一年
    十月十四日止，每月租金新台幣（下同）六千元，押租金為一萬二千元；丙○○
    應支付戊○○相當於半月份之租金即服務費用三千元，前開租金、押租金則應由
    戊○○代收，於扣除前開服務費用與未出租前所欠之水電費、管理費後，應即交
    付予丙○○。詎戊○○竟基於意圖為自己不法所有之概括犯意，於九十年十月十
    五，向甲○○收取第一個月租金六千元、押租金一萬二千元，共一萬八千元後，
    扣除前開服務費用與未出租前丙○○所欠之水電費、管理費後，剩餘八千二百九
    十八元，應即交付予丙○○竟未交付，反變易持有為所有之意思，而侵占入己；
    其復承前開概括犯意，分別於九十年十一月十五日左右、九十年十二月十五日左
    右，先後向甲○○各收取租金六千元合計一萬二千元，亦均未即交付予丙○○，
    竟均變易持有為所有之意思，而侵占入己。又前於九十年五月間，丁○○委託戊○○將其所有座落臺中市○區○○路一段五十巷八號十六樓五十室之房屋出租予
    乙○○，租賃期限為九十年五月十日起至九十一年五月九日止，每月租金（含管
    理費）五千五百七十元；丁○○、乙○○、戊○○三方並口頭約定，乙○○應將
    前開每月應繳租金（含管理費）交付予戊○○後再轉交予丁○○，若其未轉交，
    則視同丁○○未收到租金。詎於九十一年四月十一日某時許，在戊○○位於城市
    經典大樓之辦公處所，乙○○將最後一個月份租金（含管理費）五千五百七十元
    交付予戊○○欲扥其轉交予丁○○後，戊○○竟承前開概括犯意，將前開業務上
    所持有乙○○（聲請簡易判決處刑書誤載為丁○○）所有之前開租金（含管理費
    ）五千五百七十元，變易持有為所有之意思，而侵占入己。戊○○迭經丙○○、
    丁○○等人催討，均拒不返還。
二、案經丁○○訴請臺灣臺中地方法院檢察署檢察官偵查後聲請簡易判決處刑暨移送
    併辦。
    理  由
一、訊據被告戊○○對於前揭事實除否認其有變易持有為所有之意思外，餘均坦承不
    諱，並辯稱其餘九十一年四月間向證人乙○○收受前開租金（含管理費）五千五
    百七十元後，因丁○○一直未前來收取，至五月間，其已因病住院，故一直未交
    予丁○○。而其向甲○○收取應轉交予丙○○之前開金額，因迄未會面故無法轉
    交，並非有意侵占云云。經查：（一）前揭事實業據被告為前開部分之自白，並
    經證人丁○○、乙○○、丙○○等於警訊時、本院訊問時證述明確，復有不動產
    租賃契約書、代收款單、切結書、收據、租賃契約書等在卷可稽。（二）又被告
    將證人乙○○所交付租金（含管理費）五千五百七十元侵占後，並向證人丁○○
    騙稱乙○○未繳並要其自押租金中扣除等情，業據證人丁○○於警訊時證述在卷
    （見臺灣臺中地方法院檢察署九十一年度偵字第一九二七七號卷第三頁反面）；
    證人丙○○於本院訊問時亦證稱其找被告多次，被告均答應會寄（租金等）給伊
    ，但都未寄等情明確（見本院九十二年三月七日訊問筆錄）；且被告亦可以郵寄
    或託他人轉交等方式，將前開代收款項轉交予證人丁○○、丙○○等，乃被告竟
    不為之，堪認其確具有不法所有意圖。（三）綜上所述，被告所辯無非事後圖卸
    刑責之詞，不足採信。本件事證明確，被告犯行洵堪認定。
二、核被告戊○○所為，係犯刑法第三百三十六條第二項之業務侵占罪。被告先後數
    次犯行，時間緊接，犯罪構成要件相同，顯係基於概括犯意反覆為之，屬連續犯
    ，依刑法第五十六條之規定，應以一罪論，並加重其刑。本案移送併辦部分，雖
    未據檢察官聲請簡易判決處刑，惟被告就該部分之犯行，既與原聲請簡易判決處
    刑之犯行間具有連續犯之裁判上一罪關係，應為聲請簡易判決效力所及，本院自
    得併予審理，附此敘明。原審認被告係犯刑法第三百三十六條第二項之業務侵占
    罪，而判處被告有期徒刑六月，如易科罰金，以三百元折算一日，固非無見；然
    被告於前開時、地數次侵占應交付丙○○而未交付款項之犯行，此與原審判決認
    定之犯罪事實具有連續犯之裁判上一罪關係，為聲請簡易判決效力所及，原審就
    此部分未及審究，尚非妥適，上訴意旨求為撤銷改判，應屬有據，其上訴為有理
    由，爰由本院合議庭依法撤銷原判決，並審酌被告不思以正當手段獲取財物之犯
    罪動機、目的、手段，及其侵占次數、金額等所生損害，與其犯罪後坦承大部分
    事實但否認犯罪之態度等一切情狀，量處如主文所示之刑，以資懲儆。末查被告
    於八十一年間因贓物罪，曾受有期徒刑以上刑之宣告，執行完畢後，五年以內未
    曾受有期徒刑以上刑之宣告，有臺灣臺中地方法院檢察署刑案資料查註紀錄表、
    臺灣高等法院被告全國前案紀錄表各一份在卷可憑；其因一時失慮，致罹刑章，
    且被告於審理中已分別賠償證人丁○○、丙○○，有本院訊問筆錄二份在卷可憑
    ，則被告經此偵審程序教訓後，當知所警惕，信無再犯之虞，本院因認所宣告之
    刑，以暫不執行為適當，併予宣告緩刑四年，以啟自新。
三、據上論斷，應依刑事訴訟法第四百五十五條之一第一項、第三項、第三百六十九
    條第一項前段、第三百六十四條、第二百九十九條第一項前段，刑法第五十六條
    、第三百三十六條第二項、第七十四第二款，罰金罰鍰提高標準條例第一條前段
    ，判決如主文。
中      華      民      國      九十二      年      四      月    一    日
                                臺灣臺中地方法院刑事第七庭
                                    審判長法  官  夏  一  夆
                                          法  官  林  學  晴
                                          法  官  陳  卿  和
右正本證明與原本無異。
不得上訴。
                                          書記官
中      華      民      國      九十二      年      四      月    一    日
【附錄本案論罪科刑法條全文】
刑法第三百三十六條第二項：
對於業務上所持有之物，犯前條第一項之罪者，處六月以上五年以下有期徒刑，得併
科三千元以下罰金。


司法院資訊處製作；財團法人民間司法改革基金會備份。
